【裁判字號】    98,台上,6961
【裁判日期】    981120
【裁判案由】    偽造有價證券
【裁判全文】
最高法院刑事判決            九十八年度台上字第六九六一號
上  訴  人  甲○○（原名張啟昇、嗣更名為張聰瀗、再更名為
                    甲○○）
                    118之20號
選任辯護人  鄭志明律師
上列上訴人因偽造有價證券案件，不服台灣高等法院台中分院中
華民國九十六年八月七日第二審判決（九十六年度上訴字第三七
四號，起訴案號：台灣台中地方法院檢察署九十五年度偵字第五
二五九號），提起上訴，本院判決如下：
    主  文
原判決撤銷，發回台灣高等法院台中分院。
    理  由
原判決事實認定：上訴人甲○○（原名張啟昇，綽號「阿義」、
「阿喜」，於民國九十一年五月二十七日更名為張聰瀗，嗣於九
十二年七月十八日再更名為甲○○）於九十三年年底某日，與黃
淑涓（業經判決有罪確定）、徐政偉（綽號「石頭」，另案審理
中）、張靜宜、張靜芳（均經判決有罪確定）、真實姓名不詳綽
號「阿龍」、「阿咪」、「小江」、「劉董」、「陳美娟」（綽
號阿娟）、陳姓及曹姓男子等成年人共同組成詐貸集團（下稱詐
貸集團）。共謀持偽造、變造之證件，冒他人名義向銀行詐貸款
項，其中綽號「劉董」、「陳美娟」、陳姓及曹姓男子為上訴人
之「上游」，負責偽造、變造證件等資料。上訴人則負責與其上
游「陳淑娟」等人居中聯絡、轉交偽造證件、資料及詐貸得之款
項。至於黃淑涓、徐政偉、張靜宜、張靜芳、「阿龍」則屬甲○
○之「下游」，「阿龍」及徐政偉除均充當車手，負責載黃淑涓
、張靜宜、張靜芳等人前往銀行辦理詐貸手續外，並負責將黃淑
涓、張靜宜、張靜芳提供之照片交予上訴人，由上訴人轉交「上
游」以供偽造、變造證件；黃淑涓、張靜宜、張靜芳等人則負責
出面持偽造、變造之證件至銀行冒名辦理相關詐貸款項手續，並
可就詐貸得款項獲取約一成之利益，餘由上訴人等人朋分花用。
嗣上訴人即與該詐貸集團成員基於上開分工方式（各次共同參與
人員詳如原判決事實欄及其附表所列），各共同基於犯常業詐欺
取財罪之犯意聯絡，並基於共同行使偽造、變造特種文書、偽造
私文書、偽造有價證券、偽造公印文之概括犯意聯絡，及意圖為
自己不法之所有、以不正方法由自動付款設備取得他人之物之概
括犯意聯絡，而向金融機構之銀行詐貸現金等情。因而撤銷第一
審論處上訴人共同連續偽造有價證券罪刑，並為相關從刑宣告之
判決，改判認上訴人牽連犯偽造有價證券、偽造公印、行使偽造
私文書、行使偽造、變造特種文書、常業詐欺、利用付款設備詐
欺等罪，而依修正前刑法第五十五條後段之規定從一重仍論上訴
人以共同連續意圖供行使之用而偽造有價證券罪，處有期徒刑陸
年。並為相關從刑之諭知。固非無見。
惟查：（一）科刑之判決書，對於犯罪事實必須詳加認定，而後
於理由內敘明其認定犯罪事實所憑之證據及其認定之理由，方足
以資論罪科刑；其所載事實、理由與所宣告之主文，尤必互相一
致，若僅於理由內敘明其有犯罪之證據，而事實欄並未認定，則
理由無所附麗；若僅於主文宣告其罪刑，而事實理由內均未記載
，則主文失其根據，均與法定程式不符，其判決即難謂非違法。
原判決主文宣告沒收扣案編號五、六、十五、十七、十八之行動
電話（不含ＳＩＭ卡部分）五支（見原判決第一頁倒數第七行）
。惟原判決非但無行動電話明細表，以明上開編號之五支行動電
話究何所指，且原判決除於事實欄內空泛認定經查獲上開編號之
五支供犯罪所用之行動電話外，就該編號五、六、十五、十七、
十八究竟是何紙附表之編號？該五支行動電話之號碼為何？以及
如何供上訴人犯罪所用？均未於事實內明白記載。竟謂扣案上開
編號之電話係供犯罪所用，並予宣告沒收，自有判決不備理由之
違誤。（二）科刑判決所認定之事實，與卷證資料不符，即屬證
據上理由矛盾。原判決沒收如原判決附表２之２、附表６至７，
所列偽造之署押及印文（見原判決第三八頁至四十頁）。其中附
表２之２、編號１冒用柳淑娟名義申請貸款部分，編號１之2.偽
造之台新銀行信用貸款借據暨約定書（含附件），原判決說明引
用卷內台灣新竹地方法院九十四年度訴字第六六八號卷第十九至
一０四頁之證據資料，宣告沒收其中偽造之柳淑娟署押三枚，惟
依卷內所附之該貸款資料，似僅有署押一枚；同附表２之２、編
號２冒用田美倫名義申請貸款部分，其中編號２之2.偽造之台北
富邦銀行信用貸款申請書，宣告沒收偽造之田美倫署押、印文各
四枚，惟依卷內所附之該貸款申請書影本之記載，似僅有署押、
印文各二枚（偵字第一八九六九號偵查卷第七五頁）；同附表２
之２、編號２之5.偽造之台北富邦銀行信用卡申請書，原判決說
明引用卷內偵字第一八九六九號卷第七六、七七頁之證據資料，
宣告沒收其偽造之田美倫之印文一枚，惟依卷內所附之該貸款申
請書影本之記載，似無該印文；另附表６黃淑涓冒用陳郁欣名義
申請貸款部分，原判決就其中編號1.偽造之復華銀行信用貸款申
請書，宣告沒收偽造之陳郁欣署押二枚、印文三枚，惟依卷內所
附之該貸款申請書影本之記載，似無署押、且印文亦僅有一枚（
見偵字第三九０四號卷第二六頁）；就同附表６、編號2.偽造之
復華銀行個人信用貸款確認單，宣告沒收其中陳郁欣署押二枚、
印文三枚，惟依卷附該確認單影本之記載，似僅有署押一枚、印
文二枚（見同上卷第二八頁）；就同附表６、編號7.偽造之新竹
國際商業銀行申請書，宣告沒收其中陳郁欣署押二枚，惟依卷內
所附之該申請單影本之記載，似僅有署押一枚（見同上卷第三四
頁）；就同附表６、編號8.偽造之中國信託商業銀行個人信用貸
款申請約定書，宣告沒收陳郁欣署押二枚、印文一枚，惟依卷內
所附之該申請約定書影本之記載，似均無署押及印文（見同上卷
第三五頁）；又附表７黃淑涓冒用程基萍名義租屋部分，原判決
就偽造之房屋租約，宣告沒收印文一枚，惟依卷內所附之該租約
影本之記載，似僅有署押一枚而無印文（見上開訴字第六六八號
影印卷第四一頁）。如果均屬無訛，原判決所宣示之主文及認定
之事實與卷內資料不符，依前開說明，難謂無主文與事實、理由
不相一致及證據上理由矛盾之違誤。（三）原判決對上訴人宣告
沒收扣案變造之「鍾惠文」身分證一枚，但原判決於事實內僅敘
明在共同正犯黃淑涓處扣得上開偽造之身分證（見原判決第十頁
倒數第六行起），就上開變造之身分證，是否為上訴人、黃淑涓
或上訴人之上游之共同正犯所偽造，及該偽造之身分證與上訴人
究竟有何關係，均未於事實欄內明白認定，並在理由內詳予說明
，遽對上訴人宣告沒收，自有判決不備理由之違誤。以上或為上
訴意旨所指摘，或為本院得依職權調查之事項，應認原判決有撤
銷發回之原因。又上訴人行為後，戶籍法第七十五條業於九十七
年五月二十八日修正公布，關於意圖供冒用身分使用而偽造、變
造國民身分證之行為已有較重之處罰規定，案經發回，應注意比
較適用，附此敘明。
據上論結，應依刑事訴訟法第三百九十七條、第四百零一條，判
決如主文。
中    華    民    國  九十八  年   十一   月   二十   日
                      最高法院刑事第三庭
                          審判長法官  林  增  福
                                法官  張  清  埤
                                法官  陳  世  雄
                                法官  何  菁  莪
                                法官  黃  梅  月
      本件正本證明與原本無異
                                      書  記  官
中    華    民    國  九十八  年   十一   月  二十五  日
                                                Ａ


司法院資訊處製作；財團法人民間司法改革基金會備份。
